【裁判字號】    99,裁,877
【裁判日期】    990422
【裁判案由】    確認行政處分無效
【裁判全文】
最  高  行  政  法  院  裁  定
                                       99年度裁字第877號
上  訴  人  甲○○
            乙○○
            丙○○
            丁○○
被 上訴 人  臺中市政府
代  表  人  戊○○
上列當事人間確認行政處分無效事件，上訴人對於中華民國99年
1月21日臺中高等行政法院98年度訴字第351號判決，提起上訴，
本院裁定如下：
    主  文
上訴駁回。
上訴審訴訟費用由上訴人負擔。
    理  由
一、按對於高等行政法院判決之上訴，非以其違背法令為理由，
    不得為之，行政訴訟法第242條定有明文。依同法第243條第
    1項規定，判決不適用法規或適用不當者，為違背法令；而
    判決有同條第2項所列各款情形之一者，為當然違背法令。
    是當事人對於高等行政法院判決上訴，如依行政訴訟法第24
    3條第1項規定，以高等行政法院判決有不適用法規或適用不
    當為理由時，其上訴狀或理由書應有具體之指摘，並揭示該
    法規之條項或其內容；若係成文法以外之法則，應揭示該法
    則之旨趣；倘為司法院解釋或本院之判例，則應揭示該判解
    之字號或其內容。如以行政訴訟法第243條第2項所列各款情
    形為理由時，其上訴狀或理由書，應揭示合於該條項各款之
    事實。上訴狀或理由書如未依此項方法表明，或其所表明者
    與上開法條規定不合時，即難認為已對高等行政法院判決之
    違背法令有具體之指摘，其上訴自難認為合法。
二、本件被上訴人於民國95年4月27日以府都計字第0950186311
    號公告「擬定臺中市都市計劃（整理開發地區單元十四）細
    部計畫案」之書、圖，並於95年9月5日以府都計字第095017
    0926號公告「臺中市都市計畫（整體開發地區單元十四）樁
    位測設成果圖」，公告期間自95年9月6日至95年10月5日止
    ，並無任何土地所有權人以權利關係人提出意見而告確定，
    被上訴人乃送地政事務所辦理分割。上訴人於98年3月26日
    申請異議，陳情臺中市○○路○段384巷重劃後之道路邊線已
    偏離都市○○道路境界線，經被上訴人函請臺中市新都自辦
    市地重劃區重劃會（下稱臺中市重劃會）及被上訴人所屬地
    政處將處理情形回復被上訴人。經臺中市重劃會於98年5月
    14日以新都字劃字第098162號函復被上訴人，略以系爭道路
    之施工係依原有道路、側溝現況予以施作，並無偏離原既有
    道路情事等語。嗣上訴人於98年8月10日請求確認被上訴人
    95年9月5日府都計字第0950170926號公告及95年11月17日逕
    為分割登記無效，經被上訴人於98年8月19日以府都計字第
    0980208554號函復上訴人略以：系爭道路爭議，上訴人已提
    起訴願，將依訴願結果處理。上訴人不服，向原審法院提起
    確認之訴，聲明求為判決：（1）確認被上訴人95年9月5日
    府都計字第0950170926號函公告「臺中市都市計畫（整體開
    發單元14）樁位測設成果圖」內，將原屬都市計畫住1-1住
    宅區內之上訴人甲○○與乙○○及丙○○共有之北屯區○○
    段150地號、丁○○之同區段94與93地號建地測設（變更）
    為道路之部分違反都市計畫法第26條等法，應屬無效。（2
    ）確認被上訴人95年11月17日（或以95年10月14日府地劃字
    第0950212576號）逕為分割上訴人甲○○、乙○○及丙○○
    共有之建和段150地號、丁○○建和段94與93地號建地為道
    路之150-1地號、94-1地號、93-1地號之部分違反司法院釋
    字第255號解釋等法，應屬無效。遭原審判決駁回，乃對原
    判決上訴，主張：上訴人係提起確認已執行完畢行政處分違
    法訴訟。又被上訴人98年5月6日府都計字第0980110903號函
    文自承「經查旨揭細部計畫之細6M-1計畫道路之都市計畫樁
    位與都市○○○○○道路境界線位置未符，請重新檢討」，
    且依被上訴人於95年執行完畢之都市計畫樁位圖所載，其細
    6M-1道路已任意變更都市○○道路之原道路、未按都市計畫
    原圖測設、未按規定先完成都市計畫樁測釘，即「屬重大明
    顯之瑕疵」。又被上訴人已執行完畢之地籍分割登記，並經
    地籍圖謄本及土地登記謄本載明：「將上訴人建地劃為道路
    」，均「屬重大明顯之瑕疵」，另違反都市計畫法等17條法
    令。縱依原審引述非判例之本院98年度判字第1412號判決，
    被上訴人之都市計畫樁位圖公告及被上訴人逕為分割上訴人
    建地為道路，亦應屬無效，惟原審不查，仍判決「非屬重大
    明顯之瑕疵」而非當然無效，顯將行政機關重大違法視為合
    法，違反憲法第15條「人民之財產權，應予保障」等規定，
    並顯與行政訴訟法第6條之立法意旨矛盾，而有判決不適用
    法規或適用不當、判決不備理由及理由矛盾之違法等語，雖
    以該判決違背法令為由，惟核其上訴理由，係就原審已論斷
    者，復執陳詞泛言未論斷或論斷矛盾，及執與原判決理由無
    涉之規定，指摘原判決不適用法規或適用不當，並就已經原
    審闡明本件係主張行政程序法第111條第7款無效事由而提起
    之確認行政處分無效訴訟，空言主張係提起確認已執行完畢
    行政處分違法訴訟，而非具體表明原判決合於不適用法規、
    適用法規不當、或行政訴訟法第243條第2項所列各款之情形
    ，難認對原判決之如何違背法令已有具體之指摘。依首開規
    定及說明，應認其上訴為不合法。
三、據上論結，本件上訴為不合法。依行政訴訟法第249條第1項
    前段、第104條、民事訴訟法第95條、第78條、第85條第1項
    前段，裁定如主文。
中    華    民    國    99    年    4     月    22    日
                    最高行政法院第一庭
                        審判長法官  鄭  淑  貞
                              法官  林  茂  權
                              法官  侯  東  昇
                              法官  楊  惠  欽
                              法官  胡  方  新
以  上  正  本  證  明  與  原  本  無  異
中    華    民    國    99    年    4     月    23    日
                              書記官  張  雅  琴


司法院資訊處製作；財團法人民間司法改革基金會備份。
